臺灣臺中地方法院民事判決
110年度訴字第247號
原      告  胡紹逸
            楊錦坡
            邱世杰
            鄭仲銘
共      同
訴訟代理人  陳盈光律師
複 代理 人  廖國豪律師（事後解除委任）
            柯忠佑律師
被      告  謝賀全
上列當事人間請求履行協議事件，本院於民國111年8月12日言詞
辯論終結，判決如下：
    主      文
被告應偕同鄭仲銘將登記於被告名義下之寶斗龍建設有限公司新
臺幣180萬元出資額，向臺中市政府辦理更名登記為鄭仲銘所有
。
被告應偕同鄭仲銘將寶斗龍建設有限公司之負責人辦理變更登記
為鄭仲銘名義。
原告鄭仲銘之訴駁回。
訴訟費用由被告負擔。
    事實及理由
壹、程序方面
一、按訴狀送達後，原告不得將原訴變更或追加他訴，但請求之
    基礎事實同一者、該訴訟標的對於數人必須合一確定時，追
    加其原非當事人之人為當事人者，不在此限，民事訴訟法第
    255條第1項第3款、第5款分別定有明文。查本件起訴時原告
    僅有胡紹逸，其聲明原為：被告應將寶斗龍建設有限公司（
    下稱寶斗龍公司）負責人及董事變更登記為鄭仲銘（見臺灣
    彰化地方法院109年度訴字第1156號卷〈下稱彰院卷〉第9頁）
    ，嗣楊錦坡、邱世杰、鄭仲銘於民國111年7月8日具狀追加
    起訴為共同原告，渠等並將聲明更正為：如主文所示（見本
    院卷第137頁）。查楊錦坡、邱世杰與原告胡紹逸同為107年
    3月10日協議書（下稱系爭協議書）之乙方當事人，另鄭仲
    銘則任系爭協議書之保證人（見彰院卷第17─19頁），且本
    件訴訟標的即系爭協議書第8條之約定，給付不可分，應認
    訴訟標的對上開4人必須合一確定，故楊錦坡、邱世杰、鄭
    仲銘之追加起訴均屬適法，應予准許；另原告4人追加請求
    被告將寶斗龍公司之出資額新臺幣（下同）180萬元向臺中
    市政府辦理更名登記為鄭仲銘所有，與原本請求被告辦理寶
    斗龍公司之負責人變更登記乙事具有基礎事實同一性，亦符
    合規定，應予准許。
二、被告未於言詞辯論期日到場，核無民事訴訟法第386條所列
    各款情形，爰依原告之聲請，由其一造辯論而為判決。
貳、實體方面
一、原告4人主張：原告胡紹逸、楊錦坡、邱世杰與被告及訴外
    人吳昭德於107年3月10日簽訂系爭協議書，針對寶斗龍公司
    與土地所有人吳昭德合建分售之建設案「公園5號」（坐落
    彰化縣員林市惠安段713、715、715-1、715-2、715-3、715
    -4、715-5、726、726-1、728、760地號土地，下稱系爭建
    案）達成協議。系爭協議書成立時，原告鄭仲銘為寶斗龍公
    司之負責人，但系爭協議書第8條約明協議成立後，先將寶
    斗龍公司過戶予被告，並於系爭建案工程完工後歸還原告鄭
    仲銘，故兩造遂依此約定先將寶斗龍公司之負責人變更登記
    為被告。嗣系爭建案之工程已完工並完成交屋，被告依上開
    約定應將寶斗龍公司之負責人變更登記為原告鄭仲銘名義，
    並應將登記於其名下之寶斗龍公司出資額180萬元辦理更名
    登記為原告鄭仲銘所有，然被告迄今仍未依約履行，爰依系
    爭協議書第8條之約定提起本件訴訟，請求被告履約等語。
    並聲明：如主文所示。
二、被告未於言詞辯論期日到場，亦未提出書狀作何聲明或陳述
    。
三、得心證之理由
（一）原告4人主張之上開事實，據其提出系爭協議書、寶斗龍
      公司之公司登記資料、系爭建案之建物照片1張等件為證
      （見彰院卷第17─25頁），而被告已於相當時期受合法通
      知，於言詞辯論期日不到場，亦均未提出書狀表示爭執，
      依民事訴訟法第280條第3項準用第1項規定，對於上開事
      實視同自認，是原告4人主張之情節均堪信屬實。
（二）按「於協議成立後，將寶斗龍建設有限公司董事過戶給謝
      賀全先生，並於本工程完工交屋後歸還鄭仲銘」，系爭協
      議書第8條定有明文（見彰院卷第17─19頁）。查系爭建案
      之工程已完工並完成交屋，此項事實經被告視同自認，則
      被告依上開約定即應將寶斗龍公司之負責人變更登記回原
      告鄭仲銘之名義。而原告胡紹逸、楊錦坡、邱世杰既為系
      爭協議書之乙方當事人，自有權依系爭協議書第8條之約
      定請求被告依約辦理。另系爭協議書第8條雖未表明被告
      應一併將登記於其名下之寶斗龍公司出資額180萬元辦理
      更名登記為原告鄭仲銘所有，然參諸卷附107年3月6日寶
      斗龍公司股東同意書，載明原股東鄭仲銘同意其對寶斗龍
      公司之出資額180萬元讓由被告承受（見本院卷第189頁）
      ，可知該次出資額之讓與，與鄭仲銘將寶斗龍公司負責人
      變更登記為被告乙事相同，均係為履行系爭協議書第8條
      之約定，二者無從割裂，則斟酌系爭協議書中當事人之真
      意及誠信原則，應認被告亦有義務一併辦理出資額之更名
      登記。
（三）次按所謂第三人利益契約，必須當事人以契約約定因契約
      所生之債權由第三人享有，第三人基於此項債權，方得向
      債務人直接請求給付。換言之，必須第三人取得一種債權
      ，同時必須訂約人與債務人均有將此項債權交由第三人享
      有之合意始可，若無此種合意，第三人即無從取得此種債
      權，亦無向債務人直接請求給付之權利（最高法院89年度
      台上字第1788號判決要旨參照）。而當事人間有無使第三
      人對於債務人取得直接請求給付之意思，應就交易習慣及
      契約具體情況，探究當事人之真意（最高法院109年度台
      上字第2190號判決要旨參照）。查原告鄭仲銘僅為系爭協
      議書之保證人，並非協議當事人，此觀系爭協議書之記載
      甚明（見彰院卷第17─19頁），且依系爭協議書第8條之文
      字敘述，該條亦未賦予原告鄭仲銘直接請求被告履行之權
      利。準此，系爭協議書既非第三人利益契約，原告鄭仲銘
      自不得以自己名義，依系爭協議書第8條向被告提出任何
      請求。
四、綜上所述，原告胡紹逸、楊錦坡、邱世杰依系爭協議書第8
    條之約定，請求被告偕同原告鄭仲銘將登記於被告名義下之
    寶斗龍公司180萬元出資額向臺中市政府辦理更名登記為原
    告鄭仲銘所有，並偕同原告鄭仲銘將寶斗龍公司之負責人辦
    理變更登記為原告鄭仲銘名義，為有理由，應予准許；原告
    鄭仲銘依該條約定請求被告辦理上開事項，則無理由，應予
    駁回。
五、訴訟費用負擔之依據：民事訴訟法第79條。
中　　華　　民　　國　　111 　年　　9 　　月　　8 　　日
                  民事第五庭  審判長法  官  陳文爵
                                    法  官  施懷閔
                                    法　官  陳盈睿
以上正本係照原本作成。
如不服本判決，應於判決書正本送達翌日起20日內，向本院提出
聲明上訴狀，並按他造人數檢附繕本。如委任律師提起上訴者，
應一併繳納上訴裁判費。
中　　華　　民　　國　　111 　年　　9 　　月　　8 　　日
                                    書記官  張卉庭